【裁判字號】    95,交上易,117
【裁判日期】    950412
【裁判案由】    公共危險
【裁判全文】
臺灣高等法院臺南分院刑事判決  九十五年度交上易字第一一七號
上訴人  臺灣嘉義地方法院檢察署檢察官
被  告  甲○○
上列上訴人因被告公共危險案件，不服臺灣嘉義地方法院九十四
年度交易字第一０五號中華民國九十五年一月二十五日第一審判
決（臺灣彰化地方法院檢察署九十三年度偵字第八九四九號起訴
聲請簡易判決，臺灣彰化地方法院北斗簡易庭九十四年度斗交簡
字第四四號簡易判決處拘役五十日，經提起上訴，臺灣彰化地方
法院九十四年度交簡上字第二四號以管轄錯誤為由，撤銷原判決
移送臺灣嘉義地方法院審理），提起上訴，本院判決如下：
    主    文
上訴駁回。
    理    由
一、公訴意旨略以：被告甲○○明知酒後開車易生危險，於民國
    （下同）九十三年十一月二十四日晚間十時許，在嘉義市某
    釣蝦場與友人飲用酒精類飲品後，竟駕駛其所有之車牌號碼
    ＶＳ—四七八三號自用小客車，自上開釣蝦場開往嘉義市○
    ○路○段四六一號之家樂福股份有限公司嘉義店（下稱家樂
    福嘉義店）與其姐夫郭俊麟碰面，欲搭載其姐夫前往臺南，
    旋為郭俊麟發現被告不應酒後駕車，而替換被告自任駕駛，
    嗣因被告欲前往臺中向朋友追討債務以便歸還郭俊麟，途經
    中山高速公路北向二二○公里處，車輛拋錨違規停放於路肩
    ，郭俊麟即自行離去，將被告一人留在該處，旋為巡邏員警
    當場查獲，經以吐氣酒精測試儀器測試結果，發現其酒精濃
    度仍高達每公升○‧六○毫克，已達不能安全駕駛交通工具
    而駕駛之程度，而查知上情，因認被告涉犯刑法第一百八十
    五條之三服用酒類不能安全駕駛動力交通工具而駕駛罪嫌。
二、按犯罪事實應依證據認定之，無證據不得認定犯罪事實，刑
    事訴訟法第一百五十四條第二項定有明文。而所謂認定犯罪
    事實之證據，係指足以證明被告確有犯罪行為之積極證據而
    言，該項證據必須適合於被告犯罪事實之認定，始得採為斷
    罪之資料（最高法院六十九年臺上字第四九一三號判例參照
    ）。又按認定犯罪事實所憑之證據，必須達於一般人均可得
    確信其為真實之程度，而無合理之懷疑存在時，始得據為被
    告有罪之認定，倘若犯罪事實之證明尚未達此一程度，仍有
    合理之懷疑存在，則應為被告有利之推定，仍不能遽為被告
    有罪之判斷，此亦為刑事訴訟法第一百五十四條，犯罪事實
    應依證據認定之證據裁判原則，及因保障被告人權，無罪推
    定原則之所在（最高法院七十六年臺上字第四九八六號判例
    、九十一年度臺上字第三九號判決參照）。
三、本件公訴意旨認被告甲○○涉犯服用酒類不能安全駕駛動力
    交通工具而駕駛罪嫌，係以被告之姊夫郭俊麟於偵查中證言
    、被告酒精測定紀錄表、刑法第一百八十五條之三案件測試
    觀察紀錄表、汽車駕駛人酒後生理協調平衡檢測紀錄表、舉
    發違反道路交通管理事件通知單及警員職務報告等資為論罪
    依據。訊據被告甲○○堅決否認上開酒後駕車之情事，辯稱
    ：伊雖有於上開時地與友人飲酒，惟飲酒前就將車停放在與
    姊夫郭俊麟約定會合地點家樂福嘉義店，再至與友人飲酒地
    點距離二個紅綠燈之釣蝦場，再步行回家樂福嘉義店與郭俊
    麟會合，並非開車至家樂福嘉義店云云。
四、經查：
(一)被告固於中山高速公路北向二二○公里處，因車輛拋錨違規
    停放於路肩，經巡邏員警當場查獲，僅被告一人在場，以吐
    氣酒精測試儀器測試結果，發現其酒精濃度仍高達每公升○
    ‧六○毫克，有達不能安全駕駛交通工具而駕駛之程度，有
    被告酒精測定紀錄表、刑法第一百八十五條之三案件測試觀
    察紀錄表、汽車駕駛人酒後生理協調平衡檢測紀錄表在卷足
    憑。並經證人即其姊夫郭俊麟於九十四年二月十六日偵查中
    證稱：「當天晚上九點多與我太太在嘉義文化路逛夜市，我
    用我的手機打電話給甲○○．．，約在家樂福碰面，他開他
    的車到家樂福接我，要送我回臺南要去找他以前同事，我看
    他當時喝醉酒，所以換我開車回臺南」等語，證述被告確有
    駕駛車輛至家樂福嘉義店接他。
(二)證人郭俊麟於九十四年二月十六日由檢察官訊問時所製作之
    上開偵查筆錄，筆錄上雖未記載檢察官告以具結義務及偽證
    之處罰，然該次訊問時檢察官已告以具結義務及偽證之處罰
    等情，業經證人郭俊麟於原審證述無訛（見一審卷第五十九
    頁），堪認檢察官於該次訊問時實際上確已告以郭俊麟具結
    義務及偽證之處罰，僅係該次筆錄漏未記載，自不影響形式
    上未記載「檢察官告以具結義務及偽證之處罰」之效力。但
    證人郭俊麟為被告之姊夫，為彼等供述在卷，具有二親等姻
    親關係，依刑事訴訟法第一百八十條第一項第一款規定得拒
    絕證言，依同法第一百八十五條第二項規定訊問時應予告知
    ；又依同法第一百八十一條規定：「證人恐因陳述致自己或
    與其有前條第一項關係之人受刑事追訴或處罰者，得拒絕證
    言。」依同法第一百八十六條第二項規定訊問時亦應予告知
    。本件上開偵查筆錄則未記載檢察官依上開二法條規定告以
    證人郭俊麟具有此身分及利害關係，得拒絕證言，並據證人
    郭俊麟於原審證稱：訊問時，檢察官並未告知其有拒絕證言
    之權利等語（見一審卷第五十八、五十九頁），足認檢察官
    於上開偵查程序未依同法第一百八十五條第二項及第一百八
    十六條第二項規定告知證人郭俊麟拒絕證言義務。惟依最高
    法院最近見解：「按證人有第一百八十一條之情形者，應告
    以得拒絕證言，同法第一百八十六條第二項亦著有規定。然
    拒絕證言權，專屬證人之權利，非當事人所得主張，證人拒
    絕證言權及法院告知義務之規定，皆為保護證人而設，非為
    保護被告，法院或檢察官違反告知義務所生之法律效果，僅
    對證人生效，故違反告知義務之證人證詞，對訴訟當事人仍
    具證據能力，至於證據之證明力如何，則由法院依具體個案
    判斷之。」（最高法院九十五年度台上字第九０九號判決參
    照）。證人郭俊麟於九十四年二月十六日偵查中上開偵查筆
    錄，雖檢察官未盡告知義務，依此見解，仍應認具有證據能
    力，得採為被告犯罪證據，先予敘明。
(三)證人郭俊麟固於九十四年二月十六日偵查中證稱：「當天晚
    上九點多與我太太在嘉義文化路逛夜市，我用我的手機打電
    話給甲○○．．，約在家樂福碰面，他開他的車到家樂福接
    我，要送我回臺南要去找他以前同事，我看他當時喝醉酒，
    所以換我開車回臺南」等語，證述被告係駕駛車輛至家樂福
    嘉義店接他。於原審則證稱：當時是看到被告從興業路地下
    道的方向轉出來，被告走過來後說有一個同事請他吃飯，我
    發現他有喝酒，我就說他不行開車，就由我開車，車子停在
    家樂福旁邊平面停車場（見一審卷第五十三、五十四頁），
    證述係目睹被告從興業路地下道的方向轉出來，非為被告駕
    駛車輛出來；證人郭俊麟前後證述不相一致。而被告於警訊
    、偵查中、原審及本院審理時一再否認係飲酒後駕駛車輛至
    家樂福嘉義店接證人郭俊麟，辯稱：飲酒前就將車停放在與
    姊夫郭俊麟約定會合地點家樂福嘉義店，再至與友人飲酒地
    點距離二個紅綠燈之釣蝦場，再步行回家樂福嘉義店與郭俊
    麟會合，並非開車至家樂福嘉義店云云；況檢察官亦未能舉
    出積極證據足以反證被告所述為不實，尚難認證人郭俊麟於
    偵查中之證言為真實，作為被告酒後駕車之不利證據。
(四)證人郭俊麟於偵查中之證言，既無法作為被告飲酒駕車之不
    利證據，縱依被告酒精測定紀錄表、刑法第一百八十五條之
    三案件測試觀察紀錄表、汽車駕駛人酒後生理協調平衡檢測
    紀錄表、舉發違反道路交通管理事件通知單及警員職務報告
    ，認被告於九十三年十一月二十四日晚上果有飲用酒類，達
    不能安全駕駛動力交通工具之程度屬實，仍無其他證據足資
    證明被告確有酒後駕車行為。公訴人所舉之證據尚不足以證
    明被告犯罪，此外復查無其他積極證據證明被告確有公訴人
    指訴之服用酒類不能安全駕駛動力交通工具而駕駛犯行，自
    屬不能證明被告犯罪。
五、原審認被告犯罪不能證明，諭知無罪之判決。本院經核原判
    決認事用法，均無不合。按原判決認證人郭俊麟於偵查中之
    證述並無證據能力，依上所述，固屬有誤。公訴人上訴，執
    此指摘原判決此部分之論斷，固非無理。但原判決綜合全案
    之證據資料，認並無積極證據足以證明被告有酒後開車，則
    並無不合，仍應認上訴為無理由，予以駁回。
六、據上論斷，應依刑事訴訟法第三百六十八條，判決如主文。
本案經檢察官江守權到庭執行職務。
中    華    民    國    95    年    4     月    12    日
            刑事第一庭審判長法官  黃  崑  宗
                            法官  王  明  宏
                            法官  蔡  長  林
以上正本證明與原本無異。
不得上訴。
                          書記官  李  培  薇
中    華    民    國    95    年    4     月    13    日


司法院資訊處製作；財團法人民間司法改革基金會備份。
